臺灣士林地方法院刑事判決　　　　　　　　　　　　　　　九十三年度訴字第七號
　　公　訴　人　臺灣士林地方法院檢察署檢察官
　　被　　　告　甲○○
右列被告因偽造文書等案件，經檢察官提起公訴（九十二年度偵字第五九０七號），
本院裁定進行簡式審判程序，並判決如左：
    主  文
甲○○共同行使偽造私文書，足以生損害於他人，處有期徒刑肆月，如易科罰金以
佰元折算壹日，緩刑貳年。
扣案偽造之函信電信工程有限公司在職證明書壹份、偽造之函信電信工程有限公司民
國九十一年度各類所得扣繳暨免扣繳憑單壹紙、偽造之勞工保險卡壹張、偽造之函信
電信工程有限公司及吳穆元印章各壹枚，均沒收。
    事  實
一、甲○○因剛找到工作，急需以機車代步，惟無資力購買，適於民國（下同）九十
    二年六月五日中午十二時許，在臺北市○○區○○街附近，經由牆壁上張貼之小
    廣告電話與自稱「蔡先生」之不詳真實姓名成年男子聯繫貸款事宜，詎自稱「蔡
    先生」者為圖使甲○○順利通過銀行徵信，取得貸款額度中約定百分之十比例之
    佣金，竟與甲○○共同基於意圖為自己不法所有之犯意聯絡，二人均明知甲○○
    未在設址於臺北縣中和市○○路○段五三七之一號函信電信工程有限公司（下稱
    函信公司）任職，仍共同決意行使偽造私文書及偽造關於服務之證書後向銀行辦
    理現金卡以詐貸新臺幣（下同）三萬元，旋由甲○○於九十二年六月六日中午在
    臺北市○○區○○路一五六之六號中華商業銀行太原路分行前交付其身分證影本
    等基本資料予自稱「蔡先生」者，再推由該自稱「蔡先生」者於其後之不詳時間
    ，在臺灣地區不詳處所先偽刻函信公司及其負責人吳穆元之印章各一枚，繼以函
    信公司吳穆元名義利用電腦打字虛偽填載甲○○自九十年十二月二十八日起在函
    信公司擔任維修部技工等內容後，隨即蓋用前開偽造之函信公司、吳穆元印章而
    偽造函信公司、吳穆元之印文，以接續偽造甲○○於函信公司在職證明書之關於
    服務之證書一份，及接續偽造甲○○之勞工保險卡用以表示甲○○現任職於函信
    公司加入勞工保險之私文書一張；並接續填載函信公司於九十一年一月至十二月
    間發給甲○○薪資五十一萬三千六百十二元等不實內容，而偽造函信公司於九十
    一年給付予甲○○之各類所得扣繳暨免扣繳憑單（下稱扣繳憑單）之私文書一紙
    ，其後即依約於九十二年六月六日下午三時許，在臺北市○○區○○路一五六之
    六號中華商業銀行太原路分行前，由自稱「蔡先生」者將上述偽造在職證明書之
    關於服務之證書及偽造之扣繳憑單、勞工保險卡等私文書交付予甲○○後，甲○
    ○旋即單獨持前開偽造之在職證明書一份、扣繳憑單一紙及勞工保險卡一張進入
    中華商業銀行太原路分行向銀行承辦職員行使，且由甲○○於中華商業銀行麥克
    現金卡申請書上填寫不實之職業、收入等資料，用以向該銀行訛稱該等偽造之財
    力信用資料屬實，而以此方式施用詐術後，俾以辦理現金卡最高金額三萬元之小
    額信用貸款，足以生損害於函信公司、吳穆元及中華商業銀行徵信之正確性。嗣
    經中華商業銀行太原路分行承辦之副店長李政龍向勞工保險局查證後發覺甲○○
    所交付之文書有異，乃向警方報案，經警授意銀行約甲○○於九十二年六月九日
    下午四時三十分許前來領取麥克現金卡，屆時甲○○果依約前來，而為在場等候
    之員警當場逮獲，並扣得前開偽造之在職證明書一份、扣繳憑單一紙及勞工保險
    卡一張，因而甲○○及自稱「蔡先生」者等詐貸款項並未得逞。
二、案經臺北市政府警察局大同分局報請臺灣士林地方法院檢察署檢察官偵查起訴，
    嗣由本院裁定進行簡式審判程序。
    理  由
一、右揭犯罪事實，業據被告甲○○於警訊時及偵審中迭次坦承不諱，核與證人即中
    華商業銀行太原路分行副店長李政龍於警局指述之情節相符，並有中華商業銀行
    麥克現金卡申請書（詳見偵查卷第十四頁，被告甲○○填載在函信公司擔任技工
    ，八十八年十二月到職，月入四、五萬元）、偽造函信公司員工在職證明（詳見
    偵查卷第十八頁，載被告甲○○九十年十二月二十八日進入公司，職務為維修部
    技工，目前就職中，以函信公司負責人吳穆元名義製作，上有函信公司及吳穆元
    大、小章，九十二年六月五日所出具）、偽造函信公司扣繳憑單（詳見偵查卷第
    十九頁，載被告甲○○在函信公司工作所得五十一萬三千六百十二元，期間係九
    十一年一月至十二月）、偽造勞工保險卡一張（詳見偵查卷第二十頁，投保單位
    函信公司，生效日期為九十一年一月三十日，投保薪資二萬八千五百元）及中華
    商業銀行麥克現金卡徵信暨授信審核表、麥克卡照會表等附卷可稽，足證被告甲
    ○○之自白核與事實相符，堪以採信。本件事證已明，被告甲○○犯行堪以認定
    ，應予依法論科。
二、按「偽造關於服務或其他相類之證書，足以生損害於公眾或他人者，應論以刑法
    第二百十二條之偽造特種文書罪。本件依原判決認定之事實，上訴人等偽造原判
    決附表編號1、2所載之在職證明書，苟此項認定屬實，因該在職證明書應係關於
    服務之證書，則上訴人等此部分應係犯刑法第二百十六條、第二百十二條之行使
    偽造特種文書罪，原判決認上訴人等此部分係犯刑法第二百十六條、第二百十條
    之行使偽造私文書罪，其法則之適用即有違誤。」，最高法院八十六年度臺上字
    第四八０一號判決可資參照。查被告甲○○與自稱「蔡先生」之人偽造函信公司
    及負責人吳穆元名義之在職證明書一份，函信公司九十一年度扣繳憑單一紙，及
    勞工保險卡一張等文書，向中華商業銀行太原路分行辦理麥克現金卡預借現金，
    足生損害於函信公司、吳穆元及中華商業銀行徵信之正確性，核被告甲○○所為
    ，係犯刑法第二百十六條、第二百十條之行使偽造私文書、第二百十六條、第二
    百十二條之行使偽造關於服務之證書罪、第三百三十九條第三項、第一項之詐欺
    取財未遂罪，是以檢察官起訴認被告持前揭文書向銀行辦理現金卡預借現金認係
    犯刑法第三百三十九條第一項詐欺取財既遂罪嫌，容有誤會，惟僅係犯罪態樣不
    同，尚毋庸變更起訴法條，附此敘明。被告甲○○與自稱「蔡先生」之不詳真實
    姓名成年男子二人間，就所犯前開犯行間，均具有犯意之聯絡及行為之分擔，應
    依刑法第二十八條之規定，論以共同正犯。又被告等偽造印章、印文之行為係偽
    造私文書、偽造關於服務證書之部份行為，不另論罪；偽造前揭私文書及偽造關
    於服務證書後復持以行使，其偽造之低度行為，為行使之高度行為所吸收，僅論
    以高度之行使偽造私文書罪、行使偽造關於服務之證書罪。被告等於接續之時間
    偽造函信公司在職證明書之關於服務之證書一份、偽造函信公司九十一年度扣繳
    憑單一紙及偽造勞工保險卡一張，其侵害之被害人及法益又復相同，徵諸一般社
    會觀念，其先後之偽造關於服務之證書及偽造私文書行為，應認係接續犯行。又
    被告以一行為行使偽造函信公司在職證明書之關於服務之證書及行使偽造函信公
    司九十一年度扣繳憑單、行使偽造勞工保險卡等私文書，為一行為侵害數同種法
    益之想像競合犯，應依刑法第五十五條之規定，論以較重之行使偽造私文書罪。
    被告就所犯上開行使偽造私文書罪及詐欺取財未遂罪間，復具有方法結果之牽連
    關係，故依刑法第五十五條之規定，從一重之行使偽造私文書罪處斷。爰審酌被
    告甲○○犯罪之動機、目的、手段、欲詐貸之金額、對金融秩序之破壞非淺，惟
    其犯後已坦承認錯，態度尚稱良好等一切情狀，量處如主文所示之刑，並諭知易
    科罰金之折算標準，以資懲儆。末查，被告甲○○前於七十年間因違反麻醉藥品
    管理條例案件，經臺灣臺北地方法院於七十年十二月三十一日判處有期徒刑六月
    ，如易科罰金以三元折算一日，嗣於七十一年三月十七日易科罰金執行完畢，此
    有臺灣高等法院被告全國前案紀錄表存卷可按，被告雖曾受有期徒刑以上刑之執
    行完畢，惟五年以內未曾受有期徒刑以上刑之宣告，其因一時失慮，致罹刑典，
    事後已坦承犯行，深具悔意，經此刑之宣告後，應知警惕而無再犯之虞，本院因
    認暫不執行其刑為當，予以宣告緩刑二年，用啟自新。
三、扣案之偽造函信公司在職證明書一份、偽造函信公司九十一年度各類所得扣繳暨
    免扣繳憑單一紙及偽造勞工保險卡一張等文書，為自稱「蔡先生」者交付予被告
    甲○○所有，供被告甲○○犯罪所用之物，故依刑法第三十八條第一項第二款之
    規定，宣告沒收；至該自稱「蔡先生」者偽造之函信公司及吳穆元印章各乙枚，
    雖未扣案，然不能證明已經滅失，爰併依刑法第二百十九條規定不問屬於犯人與
    否，沒收之。
據上論斷，應依刑事訴訟法第二百九十九條第一項、第二百七十三條之一第一項，刑
法第二十八條、第二百十六條、第二百十條、第二百十二條、第三百三十九條第三項
、第一項、第五十五條、第四十一條第一項、第七十四條第二款、第三十八條第一項
第二款、第二百十九條，罰金罰鍰提高標準條例第一條前段、第二條，判決如主文。
本經檢察官王巧玲到庭執行職務
中      華      民      國      九十三      年      二    月    十七    日
                                        臺灣士林地方法院刑事第三庭
                                            法  官  李  育  仁
右正本證明與原本無異。
如不服本判決，應於判決送達後十日內，向本院提出上訴狀。
                                            書記官  李  家  敏
中      華      民      國      九十三      年      二    月    十七    日
附錄本判決論罪科刑依據之法條：
中華民國刑法第二百十六條：
  行使第二百十條至第二百十五條之文書者，依偽造、變造文書或登載不實事項或使
  登載不實事項之規定處斷。
中華民國刑法第二百十條：
  偽造、變造私文書，足以生損害於公眾或他人者，處五年以下有期徒刑。
中華民國刑法第二百十二條：
  偽造、變造護照、旅券、免許證、特許證及關於品行、能力服務或其他相類之證書
  、介紹書，足以生損害於公眾或他人者，處一年以下有期徒刑、拘役或三百元以下
  罰金。
中華民國刑法第三百三十九條：
  意圖為自己或第三人不法之所有，以詐術使人將本人或第三人之物交付者，處五年
  以下有期徒刑、拘役或科或併科一千元以下罰金。
  以前項方法得財產上不法之利益或使第三人得之者，亦同。
  前二項之未遂犯罰之。
